# 陈老师，麻烦问一个合并后的问题

提问人：cyl900000 时间：2011-05-10 21:10:52
陈老师：麻烦您了，想咨询下面的问题： 假设A公司投资三个公司，分别是B、C、D三个公司，都按权益法核算，所持股权如下。 B公司注册资本 1000 万， 6 月 30 日B公司的账面净资产 2000 万，公允价值是 2000 万，A对B公司持20%股权。 C公司的注册资本是 500万， 6 月 30 日B公司的账面净资产是 1000 万，公允价值是 2000 万，A公司对C公司也是持30%的股权。 D公司的注册资本是 100 万， 6月 30 日公司的账面净资产价值是 100 万，公允价值是 200 万，A公司对D公司也是持有30%的股权。 现B对C和D进行了吸收合并，合并后的公司注册资本为 1600 万，C和D公司将资产按公司价值并入到B公司中，B公司的账上的净资产应为 2000+2000+200=4200万。
另外合并后的 1600 万的注册资本是按各股东的公允价值来分配的，按公允价值A公司持有合并后的B公司24.231%股权，即为1600 24.231%=387 万股， A 持有的 B 公司合并后公司的账面净资产为 4200 24.231%=1017.69万6 月 30 日吸收合并A公司对B，C，D公司所持的账面价值分别为 400 万， 300 万， 30 万（分别为公司账面净资产乘股权比例），总计为730 万。
完成吸收合并后变成持股为24.231%, 所对应的账面净资产为1017.69万，多出了287.69万，请问这287.69应计入的什么科目呢，是做为营业外收入还是资本公积呢？ 另外对B公司的初始投资成本在完成吸收合并后是多少呢？是按原来的200+150+30=380万计，还是按1017.69万计呢？

回答人：chenyiwei
我理解，在本案例中，B对C和D的吸收合并是否属于同一控制下企业合并，与A的会计处理并无直接关系。因为是否属于同一控制下企业合并的问题只是对B自身以及B的实际控制人而言有意义。作为对参与合并各方均不具有控制权的参股股东，A的会计处理不会受到这一结论的影响。 对A而言，其原先持有B的 20 ％股权在交易前后并未发生变化，因此不应改变其计量基础，这部分长期股权投资仍按原帐面价值计量。对A而言，该交易相当于以原持有的C的 30 ％股权和D的 30 ％股权换取了A的4.31%股权，应适用非货币性资产交换的会计处理规定。该交易具有商业实质且公允价值可以可靠计量，因此按照公允价值模式进行会计处理，相当于按公允价值处置原持有的C的 30 ％股权和D的 30 ％股权（需把这部分股权的公允价值和原长期股权投资帐面价值之间的差额确认为投资处置损益），对价为A的4.31%股权。 相应地，吸收合并后A对B的24.31%的长期股权投资的初始投资成本计算如下： 原持股 20 ％部分的初始投资成本仍保持原初始投资成本不变（假设为 200 ）；新增4.31%股权的初始投资成本为原持有的C、D各 30 ％股权于吸收合并日的公允价值（ 660 ），合计 860 。 相应会计处理如下： 借：长期股权投资——B 4.31% 660 贷：长期股权投资——C 30％ 300 贷：长期股权投资——D 30％ 30 贷：投资收益 330

回答人：chenyiwei
回复 藤椅 deanezheng 的帖子B的净资产也需要评估，作为确定各方股东在合并后B中所持股权比例的基础，但B作为购买方，自身不能据此调账。

回答人：chenyiwei
回复 8 楼 02068134 的帖子赞同你的意见。对于原先持有的 20 ％部分的公允价值变动不予确认。能否采用简化处理方法，需根据重要性原则判断。